【裁判字號】    92,上訴,2
【裁判日期】    920227
【裁判案由】    因被告等懲治走私條例案件
【裁判全文】
福建高等法院金門分院刑事判決                        九十二年度上訴字第二號
    上  訴  人  福建金門地方法院檢察署檢察官
    被      告  甲○○
                何能愛
                黃秀英
                陳  迎
                蔡家源
                林志豪
                許川綸
右上訴人因被告等懲治走私條例案件，不服福建金門地方法院九十一年度訴字第四四
號，中華民國九十一年十二月五日第一審判決（起訴案號：福建金門地方法院檢察署
九十一年度偵字第三四七號）提起上訴，本院判決如左：
    主  文
上訴駁回。
    理  由
一、公訴意旨略以：被告甲○○、何能愛、黃秀英、陳迎、蔡家源、林志豪、許川綸
    共同基於犯意之聯絡，於民國九十一年七月二十九日下午二時許，由被告黃國團
    負責開車，被告何能愛、黃秀英則負責把風，在金門縣金沙鎮洋山海堤出海口，
    由被告陳迎、蔡家源、林志豪、許川綸從一艘不知名之大陸漁船上，將自大陸地
    區私運至金門之高粱二十五包（總重一千公斤）運送上岸，並搬至被告甲○○所
    準備未懸掛車牌之黑色自用小貨車上。嗣金門縣警察局接獲線報會同海岸巡防署
    第九岸巡總隊劉澳機動分隊前往查緝，被告甲○○等人見狀趕緊四散逃逸，經追
    捕後，於金沙鎮浦山里洋山村郊，查獲前開黑色自用小貨車並扣得大陸走私高粱
    一千公斤，因認被告等涉有違反懲治走私條例第三條第一項運送﹑銷售或藏匿同
    條例第二條第一項之走私物品之罪嫌。
二、按犯罪事實應依證據認定，無證據不得推定其犯罪事實，刑事訴訟法第一百五十
    四條定有明文。又行為之處罰以行為時之法律有明文規定者為限，刑法第一條亦
    有明文。再按自大陸地區私運物品進入台灣地區，以私運進口物品論，懲治走私
    條例第十二條定有明文。而所謂「台灣地區」，係指台灣、澎湖、金門、馬祖及
    政府統治權所及之其他地區。又行政院於七十九年三月三十日修正公告，同年四
    月一日起實施之「懲治走私條例公告管制物品項目及其數額」，其丁項明訂：自
    淪陷區私運物品進入本國自由地區，其所私運之物品以管制物品論，除屬甲項及
    乙項之物品不限數額外，其餘以私運一項或數項，其總額由海關比照緝獲時之完
    稅價格計算，超過新台幣十萬元或重量達一千公斤者，以管制進出口物品論。又
    該管制物品項目及其數額已於民國九十年十二月二十七日修正，刪除丁項所列「
    自淪陷區私運物品進入本國自由地區或自本國自由地區私運物品前往淪陷區，其
    所私運之物品，以管制物品論，除屬於甲項及乙項之物品不限數額外，其餘以私
    運一項或數項，其總額由海關比照緝獲時之完稅價格計算，超過新台幣拾萬元或
    重量達一千公斤者，以管制進出口物品論」之規定。
三、經查：本件被告甲○○、何能愛、黃秀英、陳迎、蔡家源、林志豪、許川綸等七
    人被訴於九十一年七月二十九日下午二時許，在金門縣金沙鎮洋山海堤出海口，
    私運大陸地區高梁一節縱令屬實，揆諸前開說明，公訴意旨所指之犯罪時間為九
    十一年七月間，已在上開公告修正之後，被告等七人所運送之大陸物品，亦非現
    行管制物品項目及數額所列之管制進口物品，與懲治走私條例第三條所訂之構成
    要件不符，自難以該罪相繩。檢察官上訴意旨雖以：該懲治走私條例公告管制物
    品項目及其數額丁項雖已於九十年十二月二十七日刪除，但丙項第五款仍認為違
    反海關進口稅則第一章至第八章所列物品及稻米、稻米粉、花生、茶葉、種子（
    球）屬管制進口物品，而高梁應屬海關進口稅則第八章食用果實或丙項之種子項
    目，自應為管制進口之物品云云。惟高梁究否屬管制進口之物品，經本院函詢財
    政部高雄關稅局，該局函覆稱：「根據行政院依照懲治走私條例第二條規定，於
    九十年十一月二十九日以台九十財字第０六六五八九號公告修正之「管制物品項
    目及數額」丙項第五款所列管制進口物品，係以一次私運海關進口稅則第一章至
    第八章所列物品及稻米、稻米粉、花生、茶葉、種子（球），且其完稅價格總額
    超過新台幣壹拾萬元或重量超過一千公斤為要件。本案查獲物品高梁之稅則號別
    為一００七．００．００，屬海關進口稅則第十章物品，不符上開規定範疇，故
    不屬管制進口之物品。」此有財政部高雄關稅局九十二年二月六日高普緝字第０
    九二００００二八五號函在卷可憑，顯見高梁為海關進口稅則第十章所列之物品
    ，不屬管制進口之物品，自難遽令被告等共負懲治走私條例第三條第一項之罪責
    。此外，復無其他積極證據足認被告等涉有公訴人所指之犯行，不能證明其等犯
    罪，自應為被告等無罪之諭知。
四、原審經詳查後，認不能證明被告甲○○、何能愛、黃秀英、陳迎、蔡家源、林志
    豪、許川綸犯罪，依刑事訴訟法第三百零一條第一項之規定，諭知被告甲○○、
    何能愛、黃秀英、陳迎、蔡家源、林志豪、許川綸無罪之判決，經核並無違誤。
    檢察官上訴意旨仍以高梁應屬海關進口稅則第八章食用果實或丙項之種子項目，
    為管制進口之物品，指摘原判決不當，為無理由，應予駁回。
據上論斷，應依刑事訴訟法第三百六十八條，判決如主文。
本案經檢察官楊秀蘭到庭執行職務。
中      華      民      國    九十二    年      二      月    二十七    日
                              福建高等法院金門分院刑事庭
                                  審判長法  官  陳  中  和
                                        法  官  詹  文  馨
                                        法  官  李  行  一
右正本證明與原本無異。
如不服本判決，應於收受送達後十日內向本院提出上訴書狀，其未表明上訴理由者，
並應於提出上訴後十日內向本院補提理由書狀（均須按他造當事人之人數附繕本）。
中      華      民      國    九十二    年      三      月      十      日
                                        書記官  李  麗  鳳


司法院資訊處製作；財團法人民間司法改革基金會備份。
